【裁判字號】    98,訴緝,11
【裁判日期】    981028
【裁判案由】    毒品危害防制條例
【裁判全文】
臺灣桃園地方法院刑事判決              98年度訴緝字第11號
公  訴  人  臺灣桃園地方法院檢察署檢察官
被      告  甲○○
選任辯護人  許巍騰律師
上列被告因毒品危害防制條例案件，經檢察官提起公訴（96年度
偵字第14312號），本院判決如下：
    主  文
甲○○無罪。
    理  由
一、公訴意旨略以：被告甲○○明知海洛因、甲基安非他命（檢
    察官起訴書誤載為安非他命）係毒品危害防制條例所管制之
    第一級、第二級毒品，竟於民國94年7月4日之某不詳時間，
    在桃園縣桃園市桃新醫院對面，以新臺幣（下同）10萬元之
    代價，向某姓名年籍不詳綽號「小武哥」之男子，購入海洛
    因18包（驗餘淨重74.79公克）、甲基安非他命（檢察官起
    訴書誤載為安非他命）3包（驗餘淨重29.71公克），本欲供
    己施用，惟前開購買毒品之數量顯逾被告所能施用之數量，
    復基於伺機賣予不特定之人以營利之意圖而持有之，後於翌
    日凌晨2時30分許，在桃園縣桃園市○○街與安東街口，為
    警攔檢查獲，因認被告涉犯毒品危害防制條例第5條第1項、
    第2項之意圖販賣而持有第一級、第二級毒品罪嫌云云。
二、按犯罪事實應依證據認定之，無證據不得認定犯罪事實；不
    能證明被告犯罪者，應諭知無罪之判決，刑事訴訟法第154
    條第2項及第301條第1項分別定有明文。次按認定不利於被
    告之事實須依積極證據，苟積極證據不足為不利於被告事實
    之認定時，即應為有利於被告之認定（最高法院30年台上字
    第816號判例意旨參照）。又檢察官對於起訴之犯罪事實，
    倘其所提出之證據，不足為被告有罪之積極證明，或其指出
    之證明方法，無從說服法院以形成被告有罪之心證，基於無
    罪推定之原則，自應為被告無罪判決之諭知（最高法院92年
    台上字第128號判例意旨參照）。
三、公訴人認被告涉犯毒品危害防制條例第5條第1項、第2項之
    意圖販賣而持有第一級、第二級毒品罪嫌，無非係以被告於
    檢察官偵查中之供述、桃園縣政府警察局保安警察隊扣押筆
    錄及扣押物品目錄表、法務部調查局鑑定通知書、內政部警
    政署刑事警察局鑑定書、扣案海洛因及甲基安非他命為其主
    要論據。
四、訊據被告堅決否認有上揭犯行，辯稱：扣案海洛因及甲基安
    非他命均係為供自己施用而向「小武哥」所購買，未起任何
    欲對外販賣營利之意圖等語。辯護人辯護意旨略以：被告係
    以摻入菸中點燃吸食之方式施用毒品，消耗量甚大且施用量
    不定，是其為供自己施用之目的而購買較多量之毒品，且一
    次購買多量便可壓低單價取得價格優惠，實難謂具營利之意
    圖等語。
五、經查：
  (一)公訴人雖以被告之供述為證據，然依被告於檢察官偵查中供
    稱：「（問：毒品由何而來？）在桃園市桃新醫院對面，向
    綽號『小武哥』之男子以10萬元購買；（問：為何之前偵查
    中說是『小武哥』寄放？）是我自己買的，是我自己要用的
    ；（問：是不是要賣？）不是。」等語（見臺灣桃園地方法
    院檢察署94年度偵字第12598號卷第71頁），其於本院訊問
    時供稱：「（問：跟誰買的？）『小武哥』；（問：你用多
    少錢買毒品？）13萬；（問：為何購買這麼多毒品？）吸食
    ，因為他賣的毒品很便宜，所以我就1次買這麼多。」等語
    （見本院訴字卷第44頁），嗣於本院準備程序及審理中仍供
    稱：「（問：對於檢察官起訴之犯罪事實有何意見？）我是
    以10萬元買18包海洛因、2萬5千元左右買3包安非他命，我
    是因為他說比較便宜，所以買那麼多，我買那些是要自己吸
    食；用10萬元向綽號『小武哥』之成年男子購買海洛因18包
    及安非他命3包，我1次買這麼多的原因，是因為便宜，我只
    是要買來自己施用，我的用量比較大，我只是要吸食，沒有
    意圖要販賣。」等語（見本院訴字卷第64頁、訴緝字卷第19
    、201頁），可知被告自檢察官偵查起迄本院辯論終結時，
    始終堅稱扣案海洛因及甲基安非他命係為供己施用而向「小
    武哥」所購買，縱就購買總價或因時間久遠記憶不清導致前
    後陳述略有不一，但此購入價格之出入，實無從以此逕認被
    告嗣後即有伺機販賣之意圖至明，況其從未供述有何欲意圖
    營利而販賣毒品之犯意，是依其於檢察官偵查及本院審理時
    所為之陳述，均無從據以認定其主觀上有何意圖販賣海洛因
    、甲基安非他命以營利之犯意。
  (二)被告於94年7月5日凌晨2時30分許，在桃園縣桃園市○○街
    與安東街口，為警查獲並於其隨身背包內扣得上開毒品，業
    據被告供承明確，復有扣押筆錄及扣押物品目錄表在卷可佐
    ，而扣案粉末狀物18包、晶體狀物3包，分別送法務部調查
    局、內政部警政署刑事警察局檢驗結果，分別含有海洛因、
    甲基安非他命成分，驗餘淨重分別為74.79公克、29.71公克
    ，有各局出具之鑑定書附卷可佐（見臺灣桃園地方法院檢察
    署94年度偵字第12598號卷第78、80頁），固足認定被告為
    警查獲時扣得海洛因18包、甲基安非他命3包，數量雖非少
    數，但亦非驚人之鉅量，況持有毒品之原因本有多端，除被
    告可能係基於公訴人所指之意圖販賣而持有之此種可能性外
    ，自不能排除被告係基於供自己或他人施用或意圖轉讓給他
    人等各種原因而持有，是其可能之原因不一而足，衡情殊無
    從單以其遭查扣前開毒品之客觀事實，即遽認其主觀上有意
    圖販賣而持有毒品之犯意，是公訴人徒以被告被查獲時所扣
    得之毒品數量不少，遽予推論該等毒品為其意圖供販賣之用
    ，尚嫌速斷，在無其他積極事證足資佐證下，自無從僅以客
    觀上其持有非少量之海洛因、甲基安非他命之事實，率爾推
    論其主觀上必有意圖販賣而持有海洛因、甲基安非他命之犯
    意。
  (三)被告有施用海洛因、甲基安非他命之行為，已據其陳述如前
    ，並有前科紀錄在卷可佐，可徵其確有施用該等毒品之習慣
    無疑，是其所稱為警查獲時所持有之上開毒品係供己施用而
    購買等情，即非全無可能。從而，被告既有資力，大量購買
    之價格又較為便宜，故單次購買總量非微之上開海洛因、甲
    基安非他命備供使用，自非不能採信，尚無從以其購得上開
    毒品資為不利於其之認定。
  (四)雖被告未能陳明購毒對象「小武哥」之真實姓名、年籍資料
    或聯絡方法，警方亦未能查明是否有所謂「小武哥」其人之
    相關事項，致無從查證「小武哥」其人，惟依常情，除非早
    已熟識，否則販毒之人，多不欲以真實姓名示人，聯絡方式
    亦甚為隱密，以避免遭檢舉或循線查獲，且毒品之交易，治
    安機關查緝嚴厲，自須相當隱蔽，毒品之上源為保護自己，
    多以綽號與下游交易，當下游為警查獲時，即能截斷上、下
    游之聯絡管道，故被告所稱其毒品來源係綽號「小武哥」之
    人，尚非不可採信，自不得以其來源交代係向綽號「小武哥
    」之人購買即率爾推定犯行，致違刑事訴訟發現真實之目的
    。
  (五)至上開查獲之毒品數量，或已逾個人短期施用量，然仍乏積
    極證據足以證明被告購入之後已起伺機販賣之意圖，且其係
    於購得上開毒品之翌日旋遭查獲，上開毒品係於其被查獲之
    數小時前始購買取得，益難認其於取得上開毒品後旋即起意
    伺機販賣牟利。再者，被告否認犯罪事實所持之辯解，縱屬
    不能成立，仍須有積極證據足以證明其犯罪，否則不能遽為
    有罪之認定。綜上所述，難認公訴人已依法善盡舉證及說明
    之責任，依公訴人所提出之證據，既無從佐證被告確有意圖
    販賣而持有海洛因、甲基安非他命之事證，自難單憑扣案之
    毒品及被告供述購得毒品之情節稍有不一，遽予推測作為認
    定其犯罪事實之依據。此外，復查無其他積極證據，足資證
    明被告有何公訴人所指之本案犯行，因認不能證明被告犯罪
    ，自應為其無罪之諭知。
據上論斷，應依刑事訴訟法第301條第1項，判決如主文。
本案經檢察官蔡奇曉到庭執行職務。
中    華    民    國    98    年    10    月    28    日
                  刑事第一庭  審判長法  官  曾家貽
                                    法  官  鄭吉雄
                                    法  官  俞力華
以上正本證明與原本無異。
如不服本判決應於收受判決後10日內向本院提出上訴書狀，並應
敘述具體理由。其未敘述上訴理由者，應於上訴期間屆滿後20日
內向本院補提理由書( 均須按他造當事人之人數附繕本) 「切勿
逕送上級法院」。
                                    書記官  資念婷
中    華    民    國    98    年    11    月    6     日


司法院資訊處製作；財團法人民間司法改革基金會備份。
